【裁判字號】    99,上易,418
【裁判日期】    990813
【裁判案由】    恐嚇取財等
【裁判全文】
臺灣高等法院高雄分院刑事判決         99年度上易字第418號
上  訴  人  臺灣高雄地方法院檢察署檢察官
上  訴  人
即  被  告  甲○○
選任辯護人  陳豐裕律師
上  訴  人
即  被  告  癸○○
被      告  己○○
被      告  辛○○
被      告  子○○
上列上訴人因被告等恐嚇取財等案件，不服臺灣高雄地方法院98
年度易字第381 號中華民國99年3 月8 日第一審判決（起訴案號
：臺灣高雄地方法院檢察署97年度偵字第23097 、35236 號，98
年度偵字第963、3502號），提起上訴，本院判決如下：
    主  文
原判決關於甲○○共同犯傷害罪二罪、共同犯強制罪暨定執行刑
部分；被告癸○○共同犯傷害罪、共同犯強制罪暨定執行刑；己○○被訴強制部分；均撤銷。
甲○○、癸○○被訴傷害( 乙○○、戊○○) 及恐嚇取財，甲○○被訴傷害(壬○○)部分，均無罪。
己○○被訴強制部分，無罪。
其他上訴駁回。
    事  實
一、甲○○基於重利之概括犯意，於附表一所示之時間，在高雄
    縣阿蓮鄉○○路552 號其住處經營地下錢莊，連續趁附表一
    所示之鄭金環、丁○○急迫、輕率或無經驗，需款孔急之際
    而貸以如附表一所示之金錢，並約定如附表一所示之利息及
    提供擔保，而以此方法獲取與原本顯不相當之重利。
二、緣林富國因得悉真實姓名年籍不詳綽號「宏仔」之成年男子
    積欠其母親13萬元，並毆打其母親，而於97年4 月間某日，
    委託甲○○處理此事及向「宏仔」要回欠款，並約定支付甲○○6 萬元作為報酬，然事後甲○○向「宏仔」取回13萬元
    之欠款，卻未將該筆款項交付予林富國，林富國之母親乃向
    甲○○之父親提及該事，甲○○遂遭其父親責難，甲○○得
    知後，心生不滿，竟基於恐嚇之犯意，於97年4 月5 日20時
    8 分許起，因先前撥打林富國0000000000號行動電話遭掛斷
    ，即陸續撥打電話至林富國母親經營之「茗茶園冷飲店」找
    林富國，並對接電話之林富國妹妹丙○○恫稱：「你叫『富
    國』不要掛我電話，要不然讓我遇到就把他的腳打斷……」
    、「他不要讓我找到，叫他衣服多穿兩件，跟他說我『發仔
    』說的，他以為我是小孩就對了，如果讓我找到，我就不要
    讓他講。」等語，丙○○將上開內容轉告林富國後，造成林
    富國心生畏懼，致生危害於其生命、身體之安全，而不敢出
    門。
三、案經壬○○訴由內政部警政署刑事警察局移送暨高雄縣政府
    警察局湖內分局報告臺灣高雄地方法院檢察署檢察官偵查起
    訴。
    理  由
甲、有罪部分
一、證據能力方面
  (一)按被告以外之人（包括證人、鑑定人、告訴人、被害人及共
    同被告等）於檢察事務官、司法警察官或司法警察調查中所
    為之陳述，與審判中不符時，其先前之陳述具有較可信之特
    別情況，且為證明犯罪事實存否所必要者，得為證據，刑事
    訴訟法第159 條之2 定有明文。次按所稱「具有可信之特別
    情況」係屬於證據能力之要件，法院應比較其前後陳述時之
    外在環境及情況，以判斷何者較為可信，例如：陳述時有無
    其他訴訟關係人在場，陳述時之心理狀況、有無受到強暴、
    脅迫、詐欺、利誘等外力之干擾，法院辦理刑事訴訟案件應
    行注意事項第90條亦有明文。本件證人寅○○（即鄭金環）
    、林富國於警詢中所為之陳述，與其等於原審法院審理中之
    陳述不符( 詳如後述) ，本院審酌上開警詢筆錄既出於證人
    寅○○、林富國之自由意識，並無受到強暴、脅迫、詐欺、
    利誘等外力之干擾，且其陳述時，被告並未在場，證人心理
    上未受干預，較無人情施壓或干擾，其證詞受污染之可能性
    較低，準此，證人寅○○、林富國在自由意識未受誘導或干
    擾之情形下，於警詢中所為之陳述，客觀上應具有較可信之
    特別情況，且為證明被告犯罪事實存否所必要，依上揭規定
    ，上開證人於警詢中之證言自具有證據能力。
  (二)證人丁○○、林富國於檢察官偵查中所為之陳述，被告等未
    曾提及檢察官在偵查時有不法取供之情形，亦未釋明上開陳
    述有顯不可信之情況，依刑事訴訟法第159 條之1 第2 項規
    定，上開證人於偵查中之證言具有證據能力。
  (三)按被告以外之人於審判中因身心障礙致無法陳述者，其於司
    法警察官或司法警察調查中所為之陳述，經證明具有可信之
    特別情況，且為證明犯罪事實之存否所必要者，得為證據，
    刑事訴訟法第159 條之3 第2 、3 款亦有明文規定。本件證
    人丁○○於原審審理中因聲帶割除致無法陳述等情，業經證
    人丁○○之前妻黃詩陳述在卷（見原審易字卷二第396 頁）
    ，復有財團法人義大醫院開定之診斷證明書在卷可憑（見原
    審易字卷二第441 頁）。而本件係因警方追查地下錢莊暴力
    討債案，經通知證人丁○○協助調查，而非丁○○主動提告
    ，本院審酌證人丁○○之警詢筆錄既出於其自由意識，並無
    受到強暴、脅迫、詐欺、利誘等外力之干擾，且其陳述時，
    被告等並未在場，證人心理上未受干預，較無人情施壓或干
    擾，其證詞受污染之可能性較低，準此，證人丁○○在自由
    意識未受誘導或干擾之情形下，於警詢中所為之陳述，客觀
    上應具有較可信之特別情況，且為證明被告甲○○犯罪事實
    存否所必要，依上揭規定，上開證人於警詢中之證言自具有
    證據能力。
二、事實一部分：
    訊據被告甲○○固不否認有借錢予附表一所示之人，然辯稱
    ：鄭金環的利息1 個月2 至3 分，丁○○的借款金額不是12
    萬元，他每次都借幾千元或1 萬元，我與丁○○一起做鐵屋
    ，我並沒有跟他算利息；鄭金環還欠我本金60萬元，她從借
    錢後就沒有還過本金；丁○○我有幫他處理過2 萬元，之前
    只有零零散散借，借的錢都有還，現在還欠我2 萬元等語。
    經查：
  (一)證人寅○○即鄭金環於警詢中證稱：我於93年2 、3 月間，
    在「秀蓮檳榔攤」向被告甲○○陸續借款60萬元，約定10天
    1 期，利息為10％，即本金每1 萬元利息1,000 元，當天扣
    掉第1 期利息，甲○○並陸續要求我簽立60萬元本票做抵押
    ；我起初陸續有還錢，但是又再借錢繳付利息，還欠本金60
    萬元，最後因利息太高無力繳納，怕甲○○到我家向我催討
    ，所以離家躲避；我是因「廣佛興金紙店」老闆「輝仔」介
    紹我借錢才認識甲○○，我除了向甲○○借款之外，與他沒
    有仇隙或糾紛等語（見警卷第78～80頁）。嗣於原審審理時
    翻異前詞，證稱：我之前的公公與被告甲○○的爸爸有認識
    ，因為向被告甲○○借錢而認識的，我約從4 年前開始向被
    告甲○○借錢；我是去被告甲○○阿蓮鄉的住處向他詢問借
    貸的事情，不是秀蓮檳榔攤；我總共向被告甲○○借過2 次
    錢，金額差不多是60萬元，每次各向他借差不多30萬元；借
    款時我有向甲○○表示說可以算2 、3 分的利息，但我後來
    並沒有給他利息；我後來拿了15萬元還本金之後，就沒有再
    還了；我向甲○○借錢沒有簽立借據或本票給他；當時我是
    簽本票給別人，不是給甲○○，因為當時我有向放高利貸的
    人借錢，所以才會向甲○○借錢來還高利貸；我向被告甲○○借60萬元都沒有任何的擔保，被告甲○○也沒向我算利息
    等語（見原審易字卷一第200 ～205 頁），明顯附和被告甲○○所稱借款利息為2 、3 分，且與先前於警詢中所述之情
    節明顯不符，亦與被告甲○○陳稱寅○○借款後從未還過本
    金等語歧異。然查證人寅○○確實有於警詢中為上開陳述，
    筆錄內容經其閱覽無誤後並親自簽名（見警卷第80頁），亦
    為證人寅○○所是認（見原審易字卷一第204 頁），倘無此
    部分事實，證人寅○○豈能清楚交代當初向被告甲○○借款
    之經過及利息等情；又依證人寅○○於本院審理中證稱之內
    容，其與被告甲○○之間既無任何特殊交情，被告甲○○豈
    會毫無任何擔保且未收取利息即借貸60萬元予證人寅○○，
    且證人寅○○於警詢中提及被告甲○○僅稱為綽號「發仔」
    之地下錢莊，經警方提示犯罪嫌疑人指認表始指認被告甲○○即為綽號「發仔」之人，足徵證人寅○○與被告甲○○應
    不甚熟識，則證人寅○○證稱其向被告甲○○借錢無需提供
    擔保及支付利息乙情，顯與常情有違，而難採信；此外，證
    人寅○○向被告甲○○借款尚未清償完畢，其之前亦因遭被
    告甲○○討債而離家躲避，內心對於被告甲○○之恐懼應仍
    存在，是其於原審審理時上開所述不免有避重就輕以迴護被
    告甲○○之嫌。從而，應認證人寅○○於警詢中所述較符合
    真實，而可採信。另證人即寅○○前夫黃康明於原審審理時
    亦證稱：寅○○是我前妻，她93年左右跑路後，我才知道她
    以前有向被告甲○○借過錢；是被告甲○○跟我說欠70幾萬
    元等語（見原審易字卷一第210 ～211 頁），益徵證人寅○○前有向被告甲○○借款，且因利息甚高無力償還而離開住
    處他遷。
  (二)證人丁○○於警詢中證稱：我透過同事石茂益認識被告甲○○，第1 次於93年3 月間向甲○○之地下錢莊借款，約定10
    天1 期，利息10％，即本金每1 萬元要繳利息1,000 元，於
    借款當天扣掉第1 期利息，我有簽立本票抵押；我起初陸續
    繳付利息約10期，後因利息太高無力繼續繳付，後來我父親
    交付55萬元，甲○○才將我簽立之5 、6 張本票交給我父親
    當場撕毀；第2 次借款在94年間，我陸續向甲○○借款3 萬
    元2 次、1 萬元1 次，總共借7 萬元，並分別簽立面額15萬
    元之本票2 張、5 萬元之本票1 張供擔保，約定10天1 期，
    利息為10％，即本金每1 萬元要繳利息1,000 元等語（見警
    卷第110 ～112 頁）；並於偵查中具結證稱：93年3 月共借
    過2 次，1 次3 萬元，1 次2 萬元，利息以10天為1 期，每
    1 萬元利息1,000 元，有預扣利息；後來我於94年間又向甲○○借7 萬元，利息一樣是10天1 期，每1 萬元利息1, 000
    元等語（見偵卷二第236 ～237 頁），先後證述之內容互核
    大致相符，且與證人寅○○所證向被告甲○○借款之利息相
    同，況證人丁○○於偵查中業已具結作證，信無甘冒偽證罪
    責而隨意入被告甲○○於罪，從而，證人丁○○上開證述堪
    予採信。
  (三)依證人寅○○、丁○○上開證述，向被告甲○○借貸均需簽
    立本票供擔保，借款之利息為每10天1 期，每1 萬元利息
    1,000 元，並預扣第1 期利息，月息高達30分，顯屬重利甚
    明；再者，被告甲○○於原審審理中供稱：94年8 月6 日我
    母親過世，全部東西都清空，票已經找不到了等語（見原審
    易字卷二第261 頁），益徵借款人向被告甲○○借貸時，的
    確需簽立票據以供擔保。從而，由此堪認被告甲○○確實有
    趁附表一被害人急迫而貸以金錢。再按刑法第344 條規定，
    重利罪乃以乘他人急迫、輕率或無經驗貸以金錢或其他物品
    ，而取得與原本顯不相當之重利為其構成要件，所謂急迫，
    係指緊急迫切需要金錢或其他物品以運用而言。本院參酌本
    件借款人寅○○、丁○○係因急迫需要用錢，而向被告甲○○借款等情，已據上揭證人證述在卷，徵諸常情，若非迫於
    急需，借貸無門，殆無向私人借款，而背負重利債務之必要
    ，且被告甲○○乘他人急迫，而收取月息30分，相當於年息
    360 ％之利息，已高於法定利息甚多，足認係與原本顯不相
    當之重利，要屬無疑。
  (四)綜上所述，被告甲○○所辯，核係飾卸之詞，不足採信。本
    件事證明確，被告甲○○重利犯行洵堪認定。
三、事實二部分：
    訊據被告甲○○固承認有於上揭時間撥打電話至林富國母親
    經營之冷飲店，並講說上開話語，然否認有何恐嚇犯行，辯
    稱：我跟林富國講話比較粗魯，我們平常就是這樣對話，我
    沒有恐嚇林富國的意思等語。經查：
  (一)被告甲○○坦承有於電話中說上開話語，且證人即被害人林
    富國於警詢中證稱：0000000000號是我持用之行動電話，00
    00000000號是綽號「發仔」甲○○之行動電話；因為綽號「
    宏仔」之成年男子積欠我母親13萬元，並毆打我母親及母親
    之友人成傷，我就找甲○○幫忙處理，並答應支付6 萬元解
    決此事，事後我母親聽說甲○○已向「宏仔」討回13萬元，
    但甲○○沒把錢拿給我母親，我母親乃向甲○○之父親提及
    該事，甲○○得知後，竟於97年4 月5 日打電話向我恐嚇；
    97年4 月5 日19時58分19秒甲○○持用00 00000000 號撥打
    我行動電話掛斷後，甲○○立即撥打00-000 0000 茗茶園冷
    飲店之電話，當時接聽電話的都是我妹妹丙○○；電話中甲○○所說「你叫『富國』不要掛我電話，要不然讓我遇到就
    把他的腳打斷……」、「他不要讓我找到，叫他衣服多穿兩
    件，跟他說我『發仔』說的，他以為我是小孩就對了，如果
    讓我找到，我就不要讓他講。」等內容，我妹妹有轉述給我
    知道等語（見警卷第133 、134 、137 頁）；並於偵查中具
    結證稱：丙○○有將甲○○恐嚇我之內容告訴我，還要我待
    在家中不要出來，我聽見丙○○轉述後心生畏懼，就聽她的
    話不敢出門等語甚明（見偵卷二第217 、218 頁）。雖證人
    林富國於原審審理時改口證稱：我曾經請甲○○幫忙處理我
    母親被打的事，甲○○是幫我介紹而已，我是給甲○○朋友
    阿文3 萬元；丙○○沒有講說甲○○正在找我，叫我不要掛
    他電話，不然就會把我的腳打斷，或說甲○○叫我要小心一
    點，不要讓他找到我，叫我多穿2 件；我妹妹打電話叫我在
    家裡不要出來，是因為原來我答應給對方的6 萬元，後來3
    萬元被我拿走，我不好意思出門；甲○○打電話給我是因為
    我污了錢云云（見原審易字卷一第230 ～231 頁），與其於
    警詢、偵查中所述及被告之自白不致。本院審酌證人林富國
    警詢、偵查中所述之內容互核相符，且距離案發時間較近，
    印象深刻，而於本院審理時，因離案發當時已逾1 年，記憶
    力不免降低，且因其仍與被告甲○○同居住在高雄縣阿蓮鄉
    ，難免因存有鄰居情誼或恐遭報復之心理壓力存在，而未能
    完全據實陳述，是應以證人林富國於警詢、偵查中所述較為
    可信。
  (二)此外，復有0000000000號電話申請人資料、原審97年聲監字
    第000648號通訊監察書、通訊監察譯文在卷可考（見偵卷三
    第137 、110 ～112 、126 頁背面）。足證被害人林富國之
    妹丙○○確實有將上開被告甲○○恐嚇之話語轉述予被害人
    林富國知悉，使被害人林富國心生畏懼，致生危害於生命、
    身體之安全而不敢出門，已甚明灼。被告甲○○所辯，核屬
    卸責之詞，並無可採。本件事證明確，被告甲○○恐嚇犯行
    堪以認定。
四、按刑法業於94年2 月2 日修正公布，並於95年7 月1 日施行
    ，而被告甲○○為事實一行為後，有關刑法第33條第5 款罰
    金最低額，第41條第1 項易科罰金之法定要件及折算標準，
    均經修正，並刪除第56條連續犯之規定，經比較結果，修正
    後規定並非較有利於被告，應適用修正前之規定。
五、核被告甲○○所為，事實一部分係犯刑法第344 條重利罪，
    事實二部分係犯刑法第305 條之恐嚇危害安全罪。被告甲○○就附表一所示多次重利犯行，時間緊接，犯罪方法相同，
    所犯係同一構成要件之罪，顯係基於概括犯意反覆為之，應
    依修正前刑法第56條連續犯之規定論以一罪並加重其刑；公
    訴意旨認應分論併罰，尚有誤會。被告甲○○所犯上開二罪
    ，犯意各別，應分論併罰。
六、原審認被告甲○○犯重利罪及恐嚇危害安全罪事證明確，因
    而適用刑法第344 條、第305 條，修正前刑法第56條、第41
    條第1 項前段，刑法施行法第1 條之1 ，罰金罰鍰提高標準
    條例第1 條前段、廢止前罰金罰鍰提高標準條例第2 條，現
    行法規所定貨幣單位折算新臺幣條例第2 條，中華民國九十
    六年罪犯減刑條例第2 條第1 項第3 款、第7 條、第9 條、
    第11條規定，並審酌被告甲○○正值壯年，不思正途賺取金
    錢，竟基於經營貸款予他人藉以收取與原本不相當利息之重
    利犯意，利用他人急迫用錢之際，以高利貸予現款，侵害他
    人財產法益，及被告甲○○僅因細故，即以言詞恐嚇林富國
    ，造成其內心受有恐懼與不安，而不敢出門，所為均有不該
    ，且被告甲○○犯後猶飾詞狡辯，毫無悔意，犯後態度難謂
    良好，惟其無前科紀錄等一切情狀，分別就被告甲○○所犯
    重利罪及恐嚇危害安全各量處有期徒刑8 月及拘役50日，並
    諭知以新臺幣1000元折算壹日之拘役易科罰金之折算標準；
    復敘明被告甲○○就事實一重利罪部分，其犯罪時間在96年
    4 月24日以前，合於中華民國96年罪犯減刑條例第2 條第1
    項第3 款之規定，亦無第3 條所列不予減刑之情形，應減其
    宣告刑二分之一即減為有期徒刑4 月，並依修正前刑法第41
    條第1 項規定諭知以銀元300 元即新臺幣900 元折算壹日之
    之易科罰金折算標準；另說本件扣案之物品，雖均為被告甲○○所持有，惟查無證據證明係供被告甲○○本件犯罪所用
    ，爰均不予宣告沒收。經核原判決就被告甲○○所犯重利罪
    ( 寅○○、丁○○) 及恐嚇危害安全( 林富國) 罪部分，認
    事用法，均無不合，量刑亦屬允當。被告甲○○上訴意旨否
    認犯罪，指摘原判決不當，為無理由，應予駁回。
乙、無罪部分
一、公訴意旨略以：
  (一)被告甲○○、癸○○係同居男女，乙○○係甲○○之堂妹，
    甲○○、癸○○明知座落在高雄縣阿蓮鄉○○路470 巷38號
    之房屋非渠等所有，亦明知未得該屋所有權人之同意，竟意
    圖為自己不法之利益，由甲○○向不知情之乙○○偽稱：上
    址房屋係我友人所有，離市區較近，我可以代理該屋之所有
    權人以月租新臺幣（下同）5,000 元之代價承租予黃瓊惠，
    並稱無庸與所有權人簽約，每月可將房租交予我轉交該屋之
    所有權人即可云云，致乙○○不疑有他，而將原先之租屋處
    退租，自95年8 月起承租上址，乙○○並於每月將租金交予
    甲○○或癸○○，渠等以此方式而竊佔該屋。嗣於96年12月
    15 日 ，乙○○因接獲中華資產管理公司之通知書，得悉該
    屋經由臺灣高雄地方法院強制執行，已由王美芳拍定，乙○○遂將上情通知甲○○、癸○○，並表示將停止支付房租等
    語，旋乙○○隨即聯絡拍定人王美芳並找尋新址承租。詎甲○○、癸○○夥同2 名姓名、年籍不詳之成年男子，竟基於
    傷害、侵入住宅、恐嚇取財之犯意聯絡，於97年3 月1 日23
    時許，在上址，趁乙○○及其女兒戊○○正在搬家之際，由
    甲○○踹開上址之大門，無故侵入上址，向乙○○、戊○○
    辱罵「幹你娘」、「幹你祖媽」等三字經，並持脫鞋毆打乙○○之頭部、以手掌摑乙○○之臉部，造成乙○○受有臉部
    及頭部之傷害；癸○○則隨之侵入該處，徒手掌摑戊○○之
    臉部、以腳踹戊○○之大腿，造成戊○○受有臉部及大腿部
    之傷害。繼之，甲○○並向乙○○、戊○○恫嚇稱：要其將
    4 個月的房租及拍定人交予其之搬遷費3 萬5,000 元交出，
    否則欲對之不利等語，造成乙○○、戊○○心生畏懼，而由
    戊○○於97年3 月4 日中午12時許，前往高雄縣阿蓮鄉○○
    路552 號之甲○○住處，將1 萬6,000 元交予癸○○。因認
    被告甲○○、癸○○共同涉犯刑法第277 條第1 項之傷害、
    第320 條第2 項之竊佔、第306 條第1 項之侵入住宅、第
    346條第1項之恐嚇取財等罪嫌。
  (二)被告甲○○基於重利之犯意，自附表二所示之時間起，在高
    雄縣阿蓮鄉○○路552 號其住處，經營地下錢莊，趁附表二
    所示之被害人急迫、輕率或無經驗之際，貸以金錢，並約定
    如附表二所示之利息及要求簽立本票以為擔保，而以此方法
    獲取與原本顯不相當之重利。因認被告甲○○此部分涉犯刑
    法第344 條之重利罪嫌。
  (三)被告甲○○夥同數名真實姓名、年籍不詳之成年男子，基於
    恐嚇之犯意聯絡，分別於94年8 月中旬，因被害人鄭金環無
    法支付高額之利息，2 次前往高雄縣阿蓮鄉○○路138 巷12
    號之鄭金環住處，以在上址大門噴漆之方式，恐嚇鄭金環逼
    其還款，致生危害於鄭金環之生命、身體之安全。因認被告
    甲○○此部分涉犯刑法第305 條之恐嚇危害安全罪嫌。
  (四)告訴人壬○○曾因同事丑○○、黃宏銘於94年間向被告甲○○所經營之地下錢莊借款而擔任保證人，丑○○、黃宏銘因
    無法負荷高額之利息而跑路，甲○○遂轉向壬○○討債。詎
    甲○○及被告己○○、子○○3 人夥同數名真實姓名、年籍
    不詳之成年男子，共同基於強制之犯意，由甲○○於97 年4
    月間某日，命己○○至壬○○位在高雄縣阿蓮鄉○○路之租
    屋處，脅迫壬○○共同前往高雄縣阿蓮鄉○○路552 號甲○○之住處，甲○○即向壬○○恫稱：「若不當場簽下50萬元
    之本票為丑○○、黃宏銘償債，就不能離開。」等語，脅迫
    壬○○簽立面額50萬元之本票1 紙，並強逼壬○○每月20日
    需償還5,000 元，而使其行無義務之事，因認被告甲○○、
    己○○、子○○此部分共同涉犯刑法第304 條第1 項之強制
    罪嫌。被告甲○○與己○○（業經原審法院判處罪刑確定）
    又基於傷害之犯意聯絡，於97年8 月27日17時許，騎乘機車
    前往高雄縣阿蓮鄉港後村12號「慧毅工業公司」，由甲○○
    命己○○進入上開公司內，一路追打並強拖壬○○，造成壬○○之左手臂受有傷害，嗣因壬○○趁隙報警，己○○、甲○○始罷手離去，因認被告甲○○此部分涉犯刑法第277 條
    第1 項之傷害罪嫌。
  (五)被告甲○○復於97年4 月21日14時許，在高雄縣阿蓮鄉○○
    路某處，向被害人庚○○恫稱：「如我被抓去關，關出來之
    後我會讓你全家人之人生變黑白。」等語，使庚○○心生畏
    懼，致生危害於生命、身體之安全。因認被告甲○○此部分
    涉犯刑法第305 條之恐嚇危害安全罪嫌。
  (六)被告癸○○於94年8 月10日晚間，前往高雄縣阿蓮鄉○○路
    233 之1 號「廣佛興金紙行」，向被害人王秀蘭脅迫稱：如
    不與庚○○離婚並登報，我會繼續來要債等語，致王秀蘭因
    此與庚○○辦理離婚，並登報刊登離婚啟事，而使其行該無
    義務之事。因認被告癸○○此部分涉犯刑法第304 條第1 項
    之強制罪嫌。
  (七)被告甲○○夥同3 名真實姓名、年籍不詳之成年男子共同基
    於妨害自由之犯意聯絡，於95年1 月28日18時許，在高雄縣
    阿蓮鄉○○路之「長春藤簡餐店」前方，強押被害人庚○○
    進入其駕駛之黑色休旅車內，毆打庚○○（傷害未據告訴）
    ，而妨害其行動自由，並命庚○○帶路前往庚○○友人「景
    升」處，要「景升」為庚○○擔保債務，嗣因「景升」拒絕
    ，甲○○始讓庚○○離開現場。又於96年11月某日晚間，甲○○、子○○夥同2 名真實姓名、年籍不詳之成年男子共同
    基於妨害自由之犯意聯絡，在高雄縣田寮鄉崇德村「朱庫錢
    場」前處，攔住庚○○所駕駛之自小客車，強拉庚○○下車
    ，毆打庚○○（傷害未據告訴），而妨害其行動自由，嗣因
    該庫錢場之老闆出面求情，甲○○始讓庚○○離開。因認被
    告甲○○、子○○此部分共同涉犯刑法第304 條第1 項之強
    制罪嫌。
  (八)嗣庚○○因不堪被告甲○○夥同其手下暴力討債，遂委由被
    害人林玉昇代與甲○○商討債務乙事，嗣甲○○反向林玉昇
    要債，並基於恐嚇之犯意，於97年4 月26日19時30分許，在
    其堂弟甘振發新居落成宴客時，向在場之林玉昇恫嚇稱：「
    庚○○之債務若不還，我就要找你收帳，我收帳比『黑狗』
    還硬，不信可以在阿蓮鄉打聽看看」等語，使林玉昇心生畏
    懼，致生危害於生命、身體之安全。因認被告甲○○此部分
    涉犯刑法第305 條之恐嚇危害安全罪嫌。
  (九)被告甲○○基於恐嚇之犯意，於96年年初某日，因被害人丁○○無法支付龐大之利息負擔，在高雄縣阿蓮鄉甲○○之住
    處，向丁○○恫嚇稱：「如不付利息，我會想不開，會發生
    什麼事，我不敢保證。」、「我會讓你一輩子也還不完」等
    語，使丁○○心生畏懼，致生危害於生命、身體之安全。繼
    之，又於96年4 月26日前之某日，基於強制之犯意，強迫丁○○交出其所申辦之阿蓮鄉農會帳戶（帳號：000000000000
    000 ）存摺、印章、提款卡及密碼等物，由甲○○自行提領
    其薪資及獎金，而使其行該無義務之事。甲○○復夥同被告
    辛○○基於共同妨害自由之犯意聯絡，於96年8 月間某日，
    在高雄縣阿蓮鄉崙港村某處鐵皮屋處，強押丁○○前往高雄
    縣阿蓮鄉○○路134 號甲○○所經營之工廠處，限制其行動
    自由。因認被告甲○○此部分涉犯刑法第305 條之恐嚇危害
    安全及第304 條第1 項之強制等罪嫌，被告辛○○此部分涉
    犯刑法第304 條第1 項之強制罪嫌等語。
二、按犯罪事實應依證據認定之，無證據不得認定犯罪事實，刑
    事訴訟法第154條第2項定有明文。又認定犯罪事實所憑之證
    據，雖不以直接證據為限，間接證據亦包括在內；然而無論
    係直接或間接證據，其為訴訟上之證明，須於通常一般之人
    均不致有所懷疑，而得確信其為真實之程度者，始得據為有
    罪之認定，倘其證明尚未達到此一程度，而有合理性之懷疑
    存在時，即難為有罪之認定。再者，告訴人之告訴係以使被
    告受刑事訴追為目的，是其陳述是否與事實相符，仍應調查
    其他證據以資審認，此有最高法院52年台上字第1300號、76
    年度台上字第4986號判例可資參照。
三、公訴人認被告甲○○涉犯上開傷害、恐嚇取財、竊佔、侵入
    住宅、重利、強制、恐嚇危害安全等罪嫌，被告癸○○涉犯
    上開傷害、恐嚇取財、竊佔、侵入住宅、強制等罪嫌，被告
    己○○、辛○○、子○○涉犯上開強制罪嫌，係以被告甲○○、己○○於警詢、偵查中之陳述，證人即告訴人乙○○、
    戊○○、鄭金環、庚○○、王秀蘭、劉泰和、丁○○、壬○○、林玉昇於警詢、偵查中之證述，原審法院執行命令及點
    交承諾書等資為論據。訊據被告甲○○、己○○、辛○○、
    子○○、癸○○均堅決否認有何上開犯行，被告甲○○辯稱
    ：上址房屋是癸○○跟劉清華承租的；我沒有借錢給曾美秀
    ，沒有向附表二所示之人收取重利；我沒有恐嚇鄭金環，更
    沒有潑漆；壬○○有找同事向我借錢，但是由壬○○作保，
    壬○○拜託己○○跟我說要分期付款還我錢；壬○○有在高
    雄縣阿蓮鄉○○路552 號我住處簽1 張50萬元的本票給我，
    並說每個月要還我5,000 元，但也沒有還；庚○○所有的事
    情都是林玉昇幫他處理的，並向庚○○揩油，整件事都是林
    玉昇到他們家去鬧，但全部灌到我身上；我沒有跟林玉昇說
    我討債比黑狗還硬；我不知道高雄縣阿蓮鄉○○路134 號，
    我有與丁○○在成功路136 號我的工廠一起做鐵屋，我沒有
    恐嚇丁○○並把他押到工廠等語。被告己○○於原審辯稱：
    我沒有恐嚇壬○○等語。被告辛○○辯稱：我不認識丁○○
    等語。被告子○○辯稱：我沒有打庚○○，只有拉扯他的衣
    服；我與朋友是在朱庫錢場裡面坐，庚○○後來才來，因為
    他說票的錢都是我拗去的，我就很憤怒，有拉扯他胸前的衣
    服，但沒有毆打他等語。被告癸○○辯稱：當初是乙○○的
    女兒陳夢儀開門讓我進去的；陳清輝他們夫妻離不離婚與我
    無關等語。
四、經查：
  (一)公訴意旨(一)部分
  １、高雄縣阿蓮鄉○○路470 巷38號房屋前所有人為劉清華，
      該屋因債務人劉清華清償票款強制執行事件，經法院拍賣
      由拍定人王美方買受等情，有原審法院97年1 月4 日雄院
      高96執良字第21004 號執行命令、中華資產管理股份有限
      公司通知書在卷可稽（偵卷一第16、18、19頁），且經證
      人乙○○證述在卷（見原審易字卷一第149 頁），此部分
      事實應堪認定。
  ２、證人乙○○於原審審理時證稱：甲○○沒有跟我表示過上
      址房屋是他的，他說他有1 個朋友的房子要出租等語（見
      原審易字卷一第148 ～149 頁）；另被告癸○○自94年5
      月起至104 年5 月止向劉清華承租上址房屋，有房屋租賃
      契約書在卷可考（見原審易字卷一第74頁），足徵上址房
      屋確實為被告癸○○向前屋主劉清華承租，再由被告甲○○向乙○○表示可轉租予其居住，被告甲○○、癸○○既
      為上址房屋之承租人，自有權利使用該屋，後將該屋轉租
      予他人使用，均難謂竊佔。
  ３、證人乙○○於原審審理時證稱：97年3 月1 日當天，因為
      我女兒陳夢儀從外面回到家中，開門進來後癸○○就跟著
      進來等語（見原審易字卷一第151 頁）；證人戊○○於原
      審審理時亦證稱：當天是我弟弟、妹妹開門讓甲○○、癸○○進來等語（見原審易字卷二第447 頁），核與被告癸○○所辯相同，堪信97年3 月1 日被告癸○○、甲○○前
      往乙○○上址租屋處，係由居住在該屋之人開門讓渠等進
      入，而非無故侵入他人住宅。證人乙○○指述：被告甲○○、癸○○未經同意，強行進入我屋內，被告甲○○並以
      腳踹開我二樓房門云云，並無其他佐證，尚難遽予採信。
  ４、證人乙○○、戊○○於原審雖指證遭被告甲○○、癸○○
      毆打成傷，並受威脅交出仲介公司所付之搬遷費云云。惟
      乙○○、戊○○並未提出其2 人受傷之診斷證明書，且其
      2 人於案發後，隨即與被告甲○○、癸○○一同前往乙○○之兄嫂甘振發、黃桂美住處協調討論搬遷房屋事宜之事
      實，此業據被告甲○○、癸○○陳明，而證人甘振發、黃
      佳美於原審及本院均未證述乙○○、戊○○有受傷之情事
      ，則其2 人所述遭被告甲○○、癸○○毆打成傷云云，是
      否真實可信，即非無疑。又乙○○、戊○○一致指述被告
      甲○○、癸○○威脅乙○○交出搬遷費部分乙情，雖據證
      人即房屋仲介公司人員邱國良於原審審理時證稱：點交承
      諾書是我與乙○○所簽立，因為該房屋由我們仲介公司於
      96年12月12日拍定，97年1 月4 日公司收到法院的點交授
      權書，於97年1 月28日公司與乙○○協定若她在97年2 月
      23日前搬遷完畢，就支付她搬遷費4 萬2,000 元，公司先
      支付她現金3 萬元，因為她說樓上有祖先牌位要搬遷，所
      以公司另外再支付她5,000 元去處理牌位的事情，實際上
      於97年1 月28日總共支付她3 萬5,000 元；97年2 月底乙○○還是沒交屋給公司；97年3 月3 日她好像與別人發生
      口角，3 月4 日她約我去岡山的麥當勞，與我協議要將3
      萬元搬遷費還公司，當天只有先還2 萬元，有說還錢是要
      讓公司去跟與她吵架的人處理房子的事情，當時好像留了
      1 支甲○○的電話給我，之後房子點交的事我就與甲○○
      聯絡，我才知道之前與乙○○吵架的人是甲○○；癸○○
      應該是甲○○的同居人，因為癸○○有拿她與前屋主劉清
      華簽定的租賃契約書，所以公司就拿3 萬元給她，並寫在
      該份租賃契約書中，以為佐證；該屋於97年4 月11日由甲○○點交給公司等語（見原審易字卷第156 ～161 頁）；
      然其證詞僅能證明被告甲○○因搬遷費之事與乙○○發生
      衝突，乙○○因而退還仲介公司所交付之搬遷費，仲介公
      司再將搬遷費交予被告癸○○等情，尚不能證明被告甲○○、癸○○有對乙○○為恐嚇、脅迫之行為。再者，事發
      當晚，被告甲○○、癸○○與乙○○爭吵後，曾一同前往
      乙○○之兄甘振發住處協調討論搬遷房屋事宜之事實，業
      據如前述，惟證人甘振發及其妻黃桂美分別於原審及本院
      證述：不清楚甲○○、癸○○、乙○○談論之內容等語，
      亦無法佐證證人乙○○、戊○○前開指訴確係真實可信。
  ５、綜上事證，公訴意旨所指此部分犯行，除被害人乙○○、
      戊○○之指訴外，並無其他補強證據，自難以乙○○、戊○○之指訴為唯一證據遽定被告甲○○、癸○○有傷害、
      竊佔、侵入住宅、恐嚇取財等犯行。
  (二)公訴意旨(二)部分
  １、被告甲○○否認有借款予曾美秀。證人寅○○於警詢中雖
      證稱：曾秀美有向甲○○借貸，她被逼債後憤而燒炭自殺
      云云，惟其於原審則改稱：我不知道曾美秀有無向甲○○
      借錢等語，所述先後不一，是否真實可信，仍需其他證據
      以資審認。另證人即曾美秀之前夫劉泰和於警偵詢時陳述
      ：曾美秀因被地下錢莊逼債而自殺人身亡，曾美秀死後，
      我聽說她向甲○○借錢云云，其所述「曾美秀向甲○○借
      錢」乙情屬傳聞自他人之證據，並非其親身經歷之事實，
      自不得作為認定被告甲○○犯行之證據。又證人劉泰和於
      原審審理時證稱：曾美秀往生前，我有聽左右鄰居說她有
      欠別人錢，但不曾聽說有欠甲○○錢，我也沒有聽曾美秀
      講過有欠別人錢，曾美秀往生前我沒看過被告甲○○等語
      ，亦未能證明被告甲○○有借款予曾美秀。因此，本件除
      證人寅○○於警詢中之指訴外，並無其他佐證，自難遽入
      被告甲○○於罪。
  ２、被告甲○○於警偵詢及原審羈押審查庭時坦承有借款予丑
      ○○、黃宏銘，但否認有收取重利之情事。證人壬○○於
      警詢中雖指證被告甲○○有附表二所示借款予丑○○、黃
      宏銘並收取重利等情，然證人丑○○於原審審理時證稱：
      我不認識被告甲○○，我不曾因為向人借錢而請壬○○作
      擔保等語（見原審易字卷二第402 ～405 頁）。證人丑○○既否認認識被告甲○○及曾向被告甲○○借款，則壬○○此部分之證述是否可採，尚屬有疑。再者，黃宏銘並未
      出面指訴被告甲○○有重利犯行。故本件在無其他證據可
      資佐證之情況下，殊難以證人壬○○之單一指述，即認定
      被告甲○○有此部分重利犯行。
  (三)公訴意旨(三)部分
  １、證人寅○○於原審審理時證稱：94年8 月間我之前在高雄
      縣阿蓮鄉○○路138 巷12號的家有被潑紅色油漆，但我不
      曉得是誰潑漆的；因為當時我沒有錢可以還被告甲○○，
      所以我跑路了，我沒有親眼看到住處被人潑紅色油漆等語
      （見原審易字卷一第206 頁）。是證人寅○○既無親眼看
      見何人在上址潑漆，則其前於警詢中陳稱：「發仔」多次
      催討找不到我，即2 度發動他手下到我位在高雄縣阿蓮鄉
      ○○路138 巷12號住處大門口潑紅色油漆警告等語（見警
      卷第79頁），顯屬臆測之詞，尚無可採。
  ２、證人黃康明於原審審理時證稱：寅○○差不多93年時跑路
      的，她在外面向別人借錢，在她跑路後，有人來向我討債
      ；我阿蓮鄉○○路138 巷12號門口被人潑紅漆，是發生在
      寅○○跑路之後；我家被潑過2 次漆，中間間隔不到1 個
      月，這2 次被潑漆時，寅○○都沒住在該處；我沒有親眼
      看到如何被潑漆，我是經我兒子通知後回家才看到的，我
      兒子也沒有看到誰潑漆；因為寅○○有欠其他人錢，所以
      是誰潑漆我不知道；被告甲○○的爸爸與我父親是好朋友
      ，他不可能到我家去潑漆等語（見原審易字卷一第213 ～
      216 頁），足證上址2 次遭人潑灑紅漆均係在證人寅○○
      欠債他遷之後，且無人親眼看見何人在上址潑漆，且依證
      人黃康明所述，此事發生時，證人寅○○均已他遷而不在
      家，又被告甲○○之父親既與證人黃康明之父親為好友，
      在此情形下，被告甲○○理應知若以此舉恫嚇證人寅○○
      還債，係屬無實益之事，自無白費功夫為此行為。
  ３、是以，此部分自難以證人寅○○於警詢中所為不利於被告
      甲○○之臆測之詞，遽入被告甲○○於罪。
  (四)公訴意旨(四)部分
  １、被告甲○○坦承壬○○有簽發面額50萬元之本票交其收執
      ，惟堅決否認有強逼壬○○簽發本票犯行。證人陳銘彥於
      原審審理時證稱：壬○○及被告甲○○、己○○、辛○○
      、子○○我都認識，壬○○於97年初跟我說他快沒房子住
      ，好像是因為與繼父不合，我當時住在高雄縣阿蓮鄉○○
      路那邊的房子還有空房間可以先給他住，他住了約半年，
      壬○○說他朋友有欠甲○○錢，沒有說是誰，也沒有說他
      有簽本票給甲○○，他說當時是他跟他朋友一起去向甲○○借錢的，我不知道壬○○有無幫人作保或自己也有借錢
      ；甲○○沒有向壬○○討過債，因為壬○○看到甲○○就
      跑上樓，我事後有問他原因，他說很久以前有欠甲○○錢
      ，因當時沒有工作無法還錢，怕遇到甲○○會不好意思；
      他住在我家大概1 、2 個月後開始工作，就說要每個月還
      5,000 元給甲○○等語（見原審易字卷第41 2～420 頁）
      。證人陳銘彥與被告甲○○、辛○○及被害人壬○○均相
      識，其非本案關係人，且經具結作證，信無甘冒偽證罪責
      而虛偽陳述，是其所述堪信為真實，故依證人陳銘彥所述
      ，壬○○於97年年初借住證人陳銘彥家，居住約半年，於
      居住1 、2 個月後開始工作，即稱每月要償還被告甲○○
      5,000 元等情，是於97年3 、4 月間，壬○○應仍借住在
      證人陳銘彥住處，倘證人壬○○於偵查中證稱：於97年3
      、4 月間，被告甲○○命令他的小弟陳躍宗、己○○到我
      租屋處，並帶我到被告甲○○住處，強迫我簽下50萬元之
      本票等語屬實（見偵卷二第171 頁），則斯時證人壬○○
      既借住在證人陳銘彥住處，且證人陳銘彥亦認識被告甲○○，果若真有此事，壬○○理應會告知證人陳銘彥以尋求
      幫忙，然證人陳銘彥卻不知有此事，顯然有違常情。又證
      人壬○○於警詢中係稱：97年4 月間，被告甲○○叫我手
      下綽號「師公」之男子到我位在阿蓮鄉○○路之租屋處，
      以威脅語氣叫我到被告甲○○家中，被告甲○○再向我恐
      嚇逼迫簽立50萬元之本票等語，並指認被告己○○、子○○等人為被告甲○○之手下（見警卷第123 、124 頁），
      核與前述其於偵查中所稱：甲○○之小弟陳躍宗、己○○
      到我租屋處找我，帶我去甲○○住處簽本票等情不合，非
      無瑕庛可指。況證人壬○○僅指認被告子○○為被告甲○○之手下，並無證述被告子○○對其有何不法行為或與被
      告甲○○有何犯意聯絡、行為分擔，公訴意旨遽認被告子
      ○○為共犯，尚嫌速斷。此外，本件除證人壬○○之指訴
      外，查無其他證據足以證明被告甲○○、己○○、子○○
      有脅迫壬○○簽發50萬元本票及強逼壬○○分期償還犯行
      ，尚難僅憑證人壬○○單一且有瑕疵之指述，遽認被告甲○○、己○○、子○○有此部分強制犯行。
  ３、被告己○○於97年8 月27日17時許，在慧毅工業股份有限
      公司毆傷壬○○等情，業據原審法院判決確定在案。雖被
      告己○○於警詢中供述：甲○○叫我動手毆打壬○○，我
      是聽從甲○○之指示辦事云云，惟其嗣後於警詢及偵查中
      均否認上情，改稱：是我自己看壬○○不爽，才出手打他
      等語，被告己○○所述不一，已有可疑。而證人壬○○於
      警偵詢中所述：甲○○、己○○到我公司找我，甲○○沒
      有進來，由己○○進入公司追打我等語，尚難積極證明被
      告甲○○就被告己○○傷害壬○○之犯行有犯意聯絡及行
      為分擔。因此，此部分除被告己○○先後歧異之說詞外，
      並無其他佐證，自難遽認被告甲○○有共同傷害壬○○之
      犯行。
  (五)公訴意旨(五)部分
  １、證人庚○○雖曾於警詢中稱：我於97年4 月21日14時許開
      車經過阿蓮鄉○○路時，被甲○○攔截下來，並恐嚇我說
      ：『如果我被抓去關，關出來之後，我會讓你全家的人生
      變黑白。』等語（見警卷第93頁）。然此部分之行為業經
      被告甲○○予以否認，亦無其他事證可資佐證，實難逕以
      證人庚○○警詢中之單一指述，而為不利被告甲○○之認
      定。
  ２、從而，尚難以此遽認被告甲○○有於97年4 月21日14時許
      恐嚇證人庚○○之犯行。
  (六)公訴意旨(六)部分
  １、證人王秀蘭於警偵訊及原審：94年8 月10日晚上，甲○○
      的太太癸○○來找我，問我到底要不要還錢，我說我已經
      跟庚○○離婚了，但因庚○○已經跑路了，所以還沒去戶
      政事務所登記，癸○○來找我之前8 、9 個月我與庚○○
      就簽離婚協議書了，只是還沒去辦理登記，因為有人教我
      說，我與庚○○離婚他們就不能對付我了，癸○○說如果
      我不與庚○○離婚並登報的話，她要繼續向我追討庚○○
      的債務，所以我於94年8 月11日去辦離婚登記並登報等語
      。可見證人王秀蘭係為避免其夫庚○○之債務，始聽從他
      人之建議而與庚○○協議離婚，故王秀蘭與庚○○離婚並
      非受被告癸○○脅迫所致。
  ２、證人王秀蘭雖指證被告癸○○脅迫其辦理離婚登記及登報
      等情，惟據證人王秀蘭提出其與被告癸○○於94年8 月10
      日在廣佛興香舖談話錄音光碟及譯文所示，其二人對話中
      ，並無被告癸○○脅迫王秀蘭辦理離婚登記及登報等言語
      ，其中到場處理之警察則稱：他們離婚了吧，而且有辦夫
      妻財產分開制等語（見原審易字卷二第304 頁）。從而，
      本件除證人王秀蘭之指述外，並無其他佐證，尚難以證人
      王秀蘭之證詞為唯一證據認定被告癸○○有脅迫王秀蘭辦
      理離婚登記及登報之犯行。
  (七)公訴意旨(七)部分
  １、證人庚○○於原審審理時證稱：我曾於農曆除夕在長春藤
      簡餐店被甲○○打，當時有4 個人，那次是我開車時，被
      甲○○的人前後夾住，甲○○與其他人把我拉下車，之後
      他叫我坐在我自己車的後座，有個我不認識的少年用手肘
      撞我胸口、打我臉，甲○○還把我押去朋友鄭景升的家；
      甲○○開我的休旅車載我去鄭景升家，我當時沒有向甲○○說不要去鄭景升家，因為鄭景升是我與甲○○共同的朋
      友，他絕對會放我走，我比較放心；對方應有5 個人，當
      時車上除甲○○開車外，還有3 位與甲○○一起來的人，
      他們原先開來的2 輛車輛，有1 個人後來自己開貨車走了
      ，甲○○是開1 輛轎車，他叫1 個年輕人開走；包括開他
      們自己的車及在我車上的人應該總共有6 位等語（見原審
      易字卷二第272 ～275 頁）。惟證人鄭景升於原審審理時
      證稱：我認識甲○○約1 、20年，認識庚○○10幾年了；
      我知道甲○○與庚○○間有債務糾紛，庚○○欠甲○○6
      、70萬元好幾年了；之前庚○○有來找我幫忙處理欠債問
      題，當時庚○○本來在我家泡茶，他說他有欠甲○○1 筆
      錢，要拜託我，我說那就打電話叫甲○○來講，後來甲○○有到我家講，講這件事只有我等3 人；另1 次說這件債
      務事情是過了好幾個月後，庚○○沒有還錢，甲○○來找
      我；沒有庚○○所說95年1 月28 日 除夕那天他被甲○○
      等人用他的休旅車押到我住的地方談債務問題這件事，是
      庚○○自己開1 輛三菱休旅車到我家等語（見原審易字卷
      二第320 ～322 頁），已明確證述並無庚○○所指於95年
      1 月28日遭被告甲○○等人駕駛庚○○之休旅車，強押到
      其住處之事，則證人庚○○前開指訴非無疑問。
  ２、證人庚○○於原審審理時證稱：被告子○○與其他2 位不
      認識的人在朱庫錢場前面打我，當時是晚上，時間我想不
      起來；他們在朱庫錢場打我外，沒有對我怎樣，因為老闆
      娘叫他們放我走，他們當時想要開我的車，載我去找甲○○，只有口頭講而已，沒有拉我，當時甲○○沒有在場；
      我在朱庫錢場發生事實的時間是96年5 月，11月間還有1
      次；朱庫錢場發生在長春藤簡餐店之後，約距離6 個月；
      長春藤簡餐店那次是除夕等語（見原審易字卷二第269 ～
      272 、275 頁），核與其於警詢中證稱：96年5 月間在朱
      庫錢場被甲○○之4 名手下遇到，並以我檢舉他們持有槍
      械為由，毆打我致左耳軟骨斷裂，之後經路人解圍，對方
      始放我離開等語（見警卷第86頁），及於偵訊中證稱：96
      年11月間某天晚上，我開車行經朱庫錢場門口，剛好被甲○○的4 個小弟遇到，他們說我報警抓甲○○，就出手毆
      打我，並打我致左耳軟骨斷裂，錢場的老闆看見還出來制
      止，幫我解圍，他們才放我走等語（見偵卷二第179 頁）
      均不一致，亦與其證述朱庫錢場之事係發生在95年1 月28
      日長春藤簡餐店事件後6 個月時間顯有不符，則證人庚○○之證述可否盡信，即非無疑。
  ３、證人即朱庫錢場老闆之子朱哲男於原審審理時證稱：我家
      自己開工廠做庫錢，工廠叫朱庫錢行；我認識被告子○○
      ，被告甲○○看過但不認識他，庚○○是我爸爸的客戶，
      跟我家買庫錢，來工廠搬貨時有些認識；有次我找子○○
      去我家喝酒聊天，我家在工廠旁邊，我們在裡面泡茶聊天
      ，在場的有我、子○○及我1 個朋友，共3 人，當天庚○○開車要拿錢給我爸爸，因為當天我拜託子○○幫我爸爸
      收錢，庚○○就說子○○他們收了錢就會跑掉，所以子○○就生氣，就與子○○發生拉扯，子○○有拉扯庚○○胸
      口處的衣服，我有去阻止，拉扯完後，庚○○錢拿給我爸
      爸之後就回去了；當時甲○○沒有在場等語（見原審易字
      卷二第328 ～330 頁），核與被告子○○所辯之情節大致
      相當。且證人朱哲男及庚○○均稱當時被告甲○○並無在
      場，證人朱哲男則稱當時在場者僅被告子○○、我及我1
      位友人，均與公訴意旨所指在場者有被告甲○○、子○○
      及2 名真實姓名、年籍不詳之成年男子有異。參以被告甲○○、子○○一再堅決否認上開強制犯行，本院認於缺乏
      其他佐證之情況下，尚難單憑證人庚○○之單一指述，認
      定被告甲○○、子○○涉有此部分之犯行。
  (八)公訴意旨(八)部分
  １、證人林玉昇於原審審理時證稱：庚○○向被告甲○○借80
      萬元，我與庚○○夫婦一起去跟被告甲○○談；因為當時
      找不到庚○○，所以由我負責簽160 萬元的本票，好像是
      95年間簽的，地點是在被告甲○○家裡面簽的，簽好本票
      我就交給甲○○；當時我很害怕才簽下160 萬元的本票，
      因我當時有危機意識，為何害怕我不知怎麼回答；簽本票
      時，甲○○的手下沒有對我怎樣，口氣沒有不好，也沒有
      任何動作；因我沒錢，本票後來沒有兌現；97年4 月26日
      甲○○的堂弟新居落成請客時我有去，甲○○就叫我過去
      ，因我之前被1 個住在臺南縣大灣叫黑狗的人追債、恐嚇
      我家人，甲○○說他討債比黑狗還硬，因為黑狗他們收帳
      很硬，之前有人不還錢就被黑狗活活打死，所以甲○○這
      樣講我會害怕；庚○○說他欠甲○○80萬元，甲○○說欠
      100 多萬元等語（見原審易字卷一第254 ～259 頁）；然
      於警詢、偵查中均證稱：我父親的朋友庚○○曾於93年9
      月向甲○○陸續借款70萬元；我係於94年4 、5 月間簽立
      160 萬元本票等語（見警卷第118 ～119 頁），對於庚○○借款之金額及其簽立本票之時間前後不一，是證人林玉
      昇於本院審理時之證述，尚難謂毫無瑕疵。
  ２、證人甘振發於原審審理時證稱：林玉昇並沒有向我表示被
      告甲○○在向他要庚○○的債務或有因此恐嚇他等語（見
      本院易字卷第165 頁）。從而，自不能以證人林玉昇有瑕
      疵之單一指述，即認被告甲○○有此部分之罪行。
  (九)公訴意旨(九)部分
  １、證人即丁○○前在阿蓮鄉鄉公所同事石茂益於原審審理時
      證稱：我不認識被告辛○○，我不知道丁○○有無曾向被
      告甲○○借錢，我之前與丁○○交情不錯，但現在沒有聯
      絡；丁○○後來因外面有人向他討債，所以被阿蓮鄉鄉公
      所辭退，討債的人不是被告甲○○；阿蓮鄉鄉公所清潔隊
      之薪資是匯入阿蓮鄉農會的帳戶，我沒聽過有人談論存摺
      的事，所以丁○○的薪資帳戶存摺及印章應該沒有被甲○○拿走等語（見原審易字卷二第397 ～400 頁），並無從
      證明被告甲○○、辛○○有公訴意旨所載之犯罪事實。
  ２、證人丁○○於警詢中雖證稱：我於93年3 月間向被告甲○○第1 次借款，並簽立本票供擔保，後來繳交10期後，因
      利息太高無力繼續繳付，怕他催討，遂於93年5 、6 月間
      向鄉公所請假，離家躲避，在這期間被告甲○○多次向我
      催討，並曾以電話恐嚇我稱：『利息你繳不繳，到時你再
      不繳，我會想不開，發生什麼事，我不敢保證。』，後來
      我父親支付55萬元替我處理這筆債務，並拿回我簽立之本
      票；之後我於94年間向被告甲○○第2 次借款，一開始我
      就沒有辦法繳付利息和本金，經過2 年後（即96年間），
      被告甲○○找上我並向我討債，因我無法還，他就強逼我
      把我所有之「高雄縣阿蓮鄉農會」存摺、印章和提款卡交
      給他，並恐嚇稱：『你這輩子錢還我還不完了。』，而強
      行提領我96年4 月26日之前之薪水及年終獎金；96年7 月
      6 日我自阿蓮鄉鄉公所清潔隊離職後，於同年8 月間，被
      告甲○○在高雄縣阿蓮鄉崙港村某處找到我，將我帶到他
      的工廠，被告甲○○為逼我還錢，就叫他手下即被告辛○○毆打我等語（見警卷第111 ～113 頁）。倘證人丁○○
      上開所述屬實，則其既於93年間向被告甲○○第1 次借款
      ，因無力清償而遭被告甲○○恐嚇，嗣後其父親為其清償
      借款，果其再有借貸之需求，當應考量前次遭受恐嚇之情
      ，而思及如再向被告甲○○借款，爾後無力償還，將遭恐
      嚇，如此其豈有冒遭恐嚇之危險再向被告甲○○借款；再
      者，誠如證人丁○○所述，被告甲○○於第2 次借款之2
      年後向其討債，並強迫其交出上開帳戶之存摺、印章及提
      款卡，則證人丁○○已知帳戶資料遭人取走，理應立即向
      金融機構申請掛失止付，豈有容任被告甲○○自行提領帳
      戶內之款項。又證人丁○○於偵查中改證稱：被告甲○○
      或其手下有對我暴力討債1 次，是95年在被告甲○○的工
      廠，他叫他的小弟徒手毆打我的頭及臉；本來阿蓮鄉農會
      帳戶的存摺、印章及提款卡是交給另外1 個人，被告甲○○去搶走等語（見偵卷二第236 ～237 頁），所述遭毆打
      之時間亦非96年8 月，亦未指明究係遭何人毆打，且其係
      主動交付上開帳戶的存摺、印章及提款卡予他人，所述均
      與其於警詢中所述有所歧異，況被告辛○○亦否認認識證
      人丁○○，則證人丁○○上開所述是否屬實，誠值懷疑，
      是本院在無其他佐證下，尚無從以證人丁○○前後不一之
      指述，即認被告甲○○、辛○○涉犯此部分之犯行。
五、綜上所述，依公訴人所舉之證據，尚未達通常一般之人均不
    致有所懷疑，而可確信被告甲○○、己○○、辛○○、子○○、癸○○涉犯上開犯行之程度。此外，復查無其他積極證
    據足認被告5 人有公訴人所指之上述犯行，揆之首開說明，
    此部分自應為被告5 人無罪之諭知。
六、原審就被告甲○○、癸○○被訴竊佔、侵入住宅，被告甲○○被訴恐嚇危害安全( 鄭金環、庚○○、林玉昇、丁○○)
    、重利( 附表二) ，被告甲○○、癸○○、子○○、辛○○
    被訴強制部分，因而以不能證明被告等人犯罪，而為被告甲○○、癸○○、子○○、辛○○無罪之諭知，核無違誤。檢
    察官上訴意旨猶執前詞，指摘原判決此部分不當，為無理由
    ，應予駁回。
七、原審就被告甲○○、癸○○被訴傷害乙○○、戊○○及對乙○○恐嚇取財，以及被告甲○○被訴傷害壬○○部分，未詳
    為推求，遽為論罪科刑之判決，即有未恰。被告甲○○、癸○○執此聲明上訴，指摘原判決不當，為有理由，應由本院
    將原判決關於此部分撤銷，並為被告甲○○、癸○○無罪之
    判決。另被告己○○被訴強制罪嫌部分，原判決僅於理由欄
    說明此部分應為無罪之理由，於主文欄卻漏未諭知無罪，致
    主文與理由顯然矛盾，尚有未合；檢察官上訴意旨指摘此部
    分判決無罪不當，雖無理由，惟原判決既有前開可議之處，
    自應由本院撤銷原判決關於被告己○○被訴強制罪嫌部分，
    並為無罪之諭知。
丙、原判決關於被告己○○犯傷害罪、公訴不受理部分，未經上
    訴，本院自不予論述。
丁、被告己○○經合法傳喚，無正當之理由未於審判期日到庭，
    爰不待其陳述，逕行判決。
據上論斷，應依刑事訴訟法第368 條、第369 條第1 項前段、第
371條、第364 條、第301 條第1 項，判決如主文。
本案經檢察官方娜蓉到庭執行職務。
中    華    民    國    99    年    8     月    13    日
                  刑事第九庭    審判長法  官   莊秋桃
                                      法  官   田平安
                                      法  官   范惠瑩
以上正本證明與原本無異。
不得上訴。
中    華    民    國    99    年    8     月    13    日
                                      書記官   戴育婷
附錄本案論罪科刑法條：
〈中華民國刑法第305條〉
以加害生命、身體、自由、名譽、財產之事，恐嚇他人致生危害
於安全者，處2 年以下有期徒刑、拘役或3 百元以下罰金。
〈中華民國刑法第344條〉
乘他人急迫、輕率或無經驗貸以金錢或其他物品，而取得與原本
顯不相當之重利者，處 1 年以下有期徒刑、拘役或科或併科 1
千元以下罰金。
附表一：（有罪）
 ┌──┬───┬────┬────┬─────────┬──────┐
 │編號│被害人│借款時間│借款金額│利息計算方式      │簽發之字據  │
 ├──┼───┼────┼────┼─────────┼──────┤
 │ 1  │寅○○│93年2、3│60萬元  │以10天為1期，每1萬│簽立面額60萬│
 │    │（即鄭│月間    │        │元收取利息1,000元 │元之本票。  │
 │    │金環）│        │        │，月息30分。      │            │
 ├──┼───┼────┼────┼─────────┼──────┤
 │ 2  │丁○○│93年3 │5萬元 │以10天為1期，每1萬│簽發金額不│
 │    │      │  月間  │7萬元 │元收取利息1,000元 │詳之本票多張│
 │    │      │94年間│        │，月息30分。      │。          │
 │    │      │        │        │                  │簽發面額15│
 │    │      │        │        │                  │萬元之本票2 │
 │    │      │        │        │                  │張、面額5萬 │
 │    │      │        │        │                  │元之本票1張 │
 │    │      │        │        │                  │。          │
 └──┴───┴────┴────┴─────────┴──────┘
附表二：（無罪）
 ┌──┬───┬────┬────┬─────────┬──────┐
 │編號│被害人│借款時間│借款金額│利息計算方式      │簽發之字據  │
 ├──┼───┼────┼────┼─────────┼──────┤
 │ 1  │曾美秀│94年間  │10萬元  │以10天為1期，每1萬│            │
 │    │      │        │        │元收取利息1,000元 │            │
 │    │      │        │        │，月息30分。      │            │
 ├──┼───┼────┼────┼─────────┼──────┤
 │ 2  │丑○○│94年間  │1萬元   │先預扣2,500元，實 │簽發面額5萬 │
 │    │      │        │        │拿7,500元，以10天 │元，並由曾泰│
 │    │      │        │        │為1期，每期收取   │銘背書保證之│
 │    │      │        │        │2,500元，月息100分│本票1張。   │
 │    │      │        │        │。                │            │
 ├──┼───┼────┼────┼─────────┼──────┤
 │ 3  │黃宏銘│94年間  │10萬元  │先預扣2萬5,000元，│簽發本票1張 │
 │    │      │        │        │實拿7萬5,000元，以│。          │
 │    │      │        │        │10 天為1期，每期收│            │
 │    │      │        │        │取2萬5,000元，月息│            │
 │    │      │        │        │100 分。          │            │
 └──┴───┴────┴────┴─────────┴──────┘

司法院資訊處製作；財團法人民間司法改革基金會備份。
